臺灣臺北地方法院民事裁定　　　　　　100年度勞再易字第8號
再審原告　　錦新大樓管理委員會
法定代理人　張素琴
再審被告　　高萬金
上列當事人間給付薪資事件，再審原告對於本院中華民國100 年
1 月12日99年度勞簡上字第70號、100 年6 月29日100 年度勞再
易第4號第二審確定判決提起再審之訴，本院裁定如下：
    主  文
再審之訴駁回。
再審訴訟費用新台幣貳仟肆佰玖拾元由再審原告負擔。
    事實及理由
一、按再審之訴，應於三十日之不變期間內提起。前項期間，自
    判決確定時起算，判決於送達前確定者，自送達時起算；其
    再審之理由發生或知悉在後者，均自知悉時起算，民事訴訟
    法第500 條第1 項、第2 項定有明文。查本件再審原告已於
    民國100 年1 月17日收受本院99年度勞簡上字第70號民事判
    決，復於同年7 月8 日收受本院100 年度勞再易字第4 號民
    事判決，有送達證書2 件在卷可佐。是本件再審原告於100
    年8 月8 日就本院99年度勞簡上字第70號確定判決提起再審
    之訴，已逾前開所述30日不變期間，此部分再審之訴為不合
    法，應予駁回。另就本院100 年度勞再易字第4 號確定判決
    （下稱原確定判決）提起再審之訴部分，提起再審之訴之30
    日不變期間末日固為100 年8 月7 日，惟該日為例假日，依
    民法第122 條之規定，應以次日代之，故本件再審原告於10
    0 年8 月8 日對本院100 年度勞再易字第4 號確定判決提起
    再審之訴，並未逾30日不變期間，先予敘明。
二、本件再審原告主張略為：
  (一)再審原告自86年間成立迄今，依錦新大樓公寓大廈規約及管
    理委員會主委聘任總幹事之慣例，合法選任出之主委有聘任
    總幹事之權限，非義務職之總幹事可請領報酬。且基於住戶
    自治之原則，總幹事須與主委同進退，方能使公寓大廈正常
    運作，亦即主委因任期屆滿或其他情事解職，則時任之總幹
    事當然去職。然原確定判決卻以本院99年度勞簡上字第70號
    確定判決內「本件既無證據可證上訴人內部有總幹事須與主
    任委員同進退、任期一致之相關規約」之理由，認定再審被
    告已給付勞務且系爭規約亦無相關規定，再審原告仍應給付
    薪資。惟若主委去職，但總幹事仍眷其位，空言無人將其解
    職即續留其位，豈非世襲該職位，架空新任主委之人事權，
    原確定判決違反民法第1 條規定及最高法院17年上字第613
    號判例意旨。
  (二)又再審被告於99年度勞簡上字第70號事件99年11月23日準備
    程序期日中，並不爭執有公告，然原確定判決卻以終止兩造
    契約關係之會議記錄未達到再審被告之支配範圍，認上開終
    止權未合法通知再審被告。惟原確定判決認再審被告擔任總
    幹事恪盡職責，而可請領相關報酬，怎會不知大樓公佈欄上
    之消息，並導出再審原告未合法行使終止權暨通知之結論。
    況受命法官於準備程序諭知之爭點為「系爭規約是否有總幹
    事離職聘僱、任期及如何終止之相關規定」，再審原告即對
    總幹事任用、解任規定與雙方僱傭關係性質等爭點，提出相
    關資料及陳述，詎受命法官僅於最後一次準備程序期日詢問
    終止僱傭關係之會議通知是否有交予再審被告，且未曉諭98
    年度北勞簡字第251 號判決爭點之釐清、公開心證，亦未將
    調查證據之結果，於言詞辯論程序盡闡明並續予辯論之義務
    ，曉諭再審原告為適當完全之辯論，逕以終止權行使方式為
    判決理由，對再審原告形成突襲性裁判，剝奪再審原告之防
    禦權。原確定判決對再審原告上開指摘未有聞問，顯屬違法
    。原確定判決有上述適用法規之明顯錯誤，為此提起再審之
    訴。
  (三)並聲明：本院100 年度勞再易字第4 號判決、99年度勞簡
    上字第70號及98年度北勞簡字第251 號判決均廢棄；前開
    廢棄部分，再審被告之訴駁回。
三、按再審之訴，法院認無再審理由，判決駁回後，不得以同一
    事由，對於原確定判決或駁回再審之訴之確定判決，更行提
    起再審之訴，民事訴訟法第498 條之1 定有明文。又按對確
    定判決提起再審之訴，應以有民事訴訟法第496 條第1 項各
    款之原因為限，此項原因亦即再審理由，必須於訴狀中表明
    之，並指明確定判決有如何合於法定再審事由之具體情事，
    始為相當，此觀之同法第501 條第1 項第4 款之規定即明。
    倘未合法表明再審理由，其再審之訴即屬不合法，法院毋庸
    命其補正，而逕以裁定駁回之。最高法院亦著有70年台再字
    第35號判例、81年度台上字第2278號判決見解，可資參照。
四、經查，本件再審原告指摘原確定判決為適用法規顯有錯誤之
    再審事由，無非以原確定判決援用本院99年度勞簡上字第70
    號確定判決所認定「本件既無證據可證上訴人內部有總幹事
    須與主任委員同進退、任期一致之相關規約」之理由，違反
    原告多年慣例，而有違民法第1 條規定；及原確定判決未論
    及本院99年度勞簡上字第70號確定判決違反闡明義務、剝奪
    再審原告之防禦權，對再審原告造成突襲性裁判，而有違法
    之事由。然經本院調閱本件再審原告於本院100 年度勞再易
    字第4 號卷內所附再審起訴狀，其就本院99年度勞簡上字第
    70 號 確定判決所指摘適用法規顯有錯誤之事由，與本件指
    摘原確定判決之事由，完全相同。而再審原告以前開事由對
    於本院99年度年度勞簡上字第70號確定判決提起再審之訴，
    業經本院以100 年度勞再易字第4 號認再審之訴無理由而判
    決駁回確定，依照前開說明，再審原告本已不得執同一事由
    對於駁回再審之訴之確定判決再行提起再審之訴，本件再審
    之訴於法已有不合。況本件再審原告亦未表明本院100 年度
    勞再易字第4 號原確定判決有何合於民事訴訟法第496 條第
    1 項第1 款之具體事實，僅泛指原確定判決「對渠等指摘為
    有聞問，顯屬違法」等語，顯與前述民事訴訟法第501 條第
    1 項第4 款所定應表明再審理由之要件不符。
五、綜上，本件再審原告就本院100 年度勞再易字第4 號確定判
    決所提再審之訴，乃以同一事由對駁回再審之訴之確定判決
    再行提起再審之訴，且未具體表明再審理由；至其書狀內併
    就本院99年度勞簡上字第70號確定判決表明提起再審之訴，
    亦已逾30日不變期間，均為不合法，應予駁回。
六、結論：本件再審之訴為不合法，依民事訴訟法第502 條第1
    項、第95條、第78條，裁定如主文。
中    華    民    國   100    年    10   月  18    日
                   勞工法庭    審判長法  官  郭美杏
                                     法  官  曾益盛
                                     法  官  汪怡君
以上正本係照原本作成。
本裁定不得抗告。
中    華    民    國   100    年    10   月  19    日
                                     書記官  楊勝欽